【裁判字號】    99,訴,969
【裁判日期】    991029
【裁判案由】    返還消費借貸款
【裁判全文】
臺灣士林地方法院民事判決               99年度訴字第969號
原      告  第一商業銀行股份有限公司
法定代理人  丙○○
訴訟代理人  丁○○
被      告  乙○○
訴訟代理人  甲○○
被      告  戊○○
上列當事人間返還消費借貸款事件，本院於民國99年10月25日言
詞辯論終結，判決如下：
    主  文
被告乙○○應給付原告新臺幣壹佰陸拾玖萬仟玖佰零玖元，及
自民國九十九年二月十一日起至清償日止，按週年利率百分之三
點六三計算之利息，暨自民國九十九年二月十一日起至清償日止
，逾期在六個月以內者，按上開利率百分之十，逾期超過六個月
者，按上開利率百分之二十計算之違約金；如被告乙○○無財產
可供執行或財產經強制執行後無實益者，應由被告戊○○給付之
。
被告應連帶給付原告新臺幣拾萬伍仟玖佰玖拾捌元，及自民國
九十七年十月十七日起至清償日止，按週年利率百分之三點八一
計算之利息，暨自民國九十七年十一月十八日起至清償日止，逾
期在六個月以內者，按上開利率百分之十，逾期超過六個月者，
按上開利率百分之二十計算之違約金。
訴訟費用由被告乙○○負擔十分之九，餘由被告連帶負擔。
    事  實  及  理  由
壹、程序方面：
一、本件係因兩造間信用卡使用契約之法律關係而生之訴訟，兩
    造已合意由本院為管轄法院，有兩造所訂信用卡會員約定條
    款（下稱「系爭約定條款」）第23條在卷為憑。是依民事訴
    訟法第24條規定，本院自有管轄權，合先敘明。
二、按當事人喪失訴訟能力或法定代理人死亡或其代理權消滅者
    ，訴訟程序在有法定代理人或取得訴訟能力之本人承受其訴
    訟以前當然停止，惟於有訴訟代理人時不適用之；另承受訴
    訟人，於得為承受時，應即為承受之聲明。民事訴訟法第17
    0 條、第173 條本文及第175 條第1 項分別定有明文。原告
    之法定代理人已於本件訴訟繫屬後之民國99年7 月8 日由簡
    明仁變更為丙○○，原告並具狀由丙○○承受訴訟，核無不
    合，應予准許。
三、被告戊○○經合法通知，無正當理由未於言詞辯論期日到場
    ，核無民事訴訟法第386 條各款所列情形，爰依原告聲請，
    由其一造辯論而為判決。
貳、實體方面：
一、原告起訴主張：被告乙○○於95年7 月17日，邀同被告戊○○為一般保證人，與伊簽訂借據（下稱「系爭借據一」），
    向伊借款新臺幣（下同）561 萬元，並約定借款期間自同日
    起至115 年7 月17日止，前24個月按月付息，自第25個月起
    ，年依年金法按月平均攤還本息，利息約定自97年7 月17
    日起至115 年7 月17日止，按月以原告之放款指數利率加週
    年利率0.88% 機動計算，又借款人如有任何一宗債務不依約
    清償或攤還本金時，即喪失期限利益，債務視為全部到期（
    系爭借據一第10條第1 項第1 款），且利息除依上開利率計
    算外，逾期在6 個月以內者，按上開利率10% ，超過6 個月
    者，按上開利率20 %計付違約金（系爭借據一第7 條）。又
    被告乙○○復於95年7 月17日，邀同被告戊○○為連帶保證
    人，與伊簽訂借據（下稱「系爭借據二」），向伊借款17萬
    元，並約定借款期間自同年月日起至105 年7 月17日止，年
    依年金法按月平均攤還本息，利息則約定自97年7 月17日起
    至115 年7 月17日止，按月以原告之放款指數利率加週年利
    率1.13% 機動計算，又借款人如有任何一宗債務不依約清償
    或攤還本金時，即喪失期限利益，債務視為全部到期（系爭
    借據二第10條第1 項第1 款），且利息除依上開利率計算外
    ，逾期在6 個月以內者，按上開利率10% ，超過6 個月者，
    按上開利率20% 計付違約金（系爭借據二第7 條）。詎被告
    乙○○清償期屆至均未依約清償本息，依上開約定均已喪失
    期限利益，系爭二筆借款已全部到期，且應按上述方式給付
    遲延利息及違約金。經伊聲請臺灣桃園地方法院以98年度司
    執字第22739 號拍賣抵押物事件強制執行，將乙○○原有之
    不動產拍定後，伊受償本息共433 萬8,422 元，惟尚有本金
    169 萬3,909 元、13萬元5,998 元尚未受償。詎伊屢經催討
    ，均未獲置理。爰依消費借貸契約及一般保證、連帶保證契
    約之約定，請求被告如數給付等情。並聲明：(一)被告乙○○
    應給付原告169 萬3,909 元，及自99年2 月11日起至清償日
    止，按週年利率3.63% 計算之利息，暨自99年2 月11日起至
    清償日止，逾期在6 個月以內者，按上開利率10% ，逾期超
    過6 個月者，按上開利率20% 計算之違約金。如對被告乙○○之財產強制執行無效果時，應由被告戊○○給付之。(二)被
    告應連帶給付原告13萬5,998 元，及自97年10月17日起至清
    償日止，按週年利率3.81% 計算之利息，暨自97年11月18日
    起至清償日止，逾期在6 個月以內者，按上開利率10% ，逾
    期超過6 個月者，按上開利率20% 計算之違約金。
二、被告乙○○則以：系爭借據一、二係伊所簽，但伊現在經濟
    狀況不佳，無力償還等語，資為抗辯。並聲明：原告之訴駁
    回。又被告戊○○經合法通知，未於言詞辯論期日到場，亦
    未提出書狀為任何爭執。
三、按被告對原告主張之前開事實，已於相當時期受合法之通知
    ，而於言詞辯論期日不到場，亦未提出準備書狀爭執，應視
    同被告業已自認原告主張之事實（民事訴訟法第280 條第3
    項前段準用同法條第1 項）。本件原告主張之事實，已據其
    提出與所述相符之系爭借據一、二、臺灣桃園地方法院98年
    度司執字第22739 號強制執行事件分配表等為證，且為被告
    乙○○所不爭執。又被告戊○○於99年7 月28日即收受載明
    上開原因事實及其請求之起訴狀繕本，並於99年10月5 日收
    受本院言詞辯論期日書，有送達回證在卷可稽（本院卷第15
    、26頁參照），其未於本院99年10月25日言詞辯論期日到庭
    爭執，亦未提出任何書狀爭執，依前揭法條規定，應視同被
    告戊○○已自認原告主張之事實。是應認原告之主張為真實
    。
四、次按，借用人應於約定期限內，返還與借用物種類、品質、
    數量相同之物；遲延之債務，以支付金錢為標的者，債權人
    得請求依法定利率計算之遲延利息。但約定利率較高者，仍
    從其約定利率，民法第478 條、第233 條第1 項分別定有明
    文。又按稱保證者，謂當事人約定，一方於他方之債務人不
    履行債務時，由其代負履行責任之契約；保證人於債權人未
    就主債務人之財產強制執行而無效果前，對於債權人得拒絕
    清償。民法第739 條、第745 條分別定有明文。再所謂連帶
    保證，係指保證人與主債務人就債務之履行，對於債權人各
    負全部給付之責任者而言，是連帶保證債務之債權人得同時
    或先後向保證人為全部給付之請求（最高法院45年臺上字第
    1426號判例、77年度臺上字第1772號判決參照）。又系爭借
    據一、系爭借據二所定任何一宗債務不依約清償或攤還本金
    時，被告即喪失期限利益，債務視為全部到期，除改依系爭
    借據第4 條計算利息外，逾期在6 個月以內者，按上開利率
    10% ，超過6 個月者，按上開利率20% 計付違約金，此觀諸
    系爭借據一、系爭借據二之第7 條、第10條第1 項第1 款約
    定自明。經查，被告乙○○除攤還部分本金及繳納利息，即
    未再依約清償，依上開約定，系爭二借款均應視為全部到期
    。從而，原告依消費借貸及保證之法律關係，請求被告乙○○給付169 萬3,909 元，及自99年2 月11日起至清償日止，
    按週年利率3.63% 計算之利息，暨自99年2 月11日起至清償
    日止，逾期在6 個月以內者，按上開利率10% ，逾期超過6
    個月者，按上開利率20% 計算之違約金，並請求被告戊○○
    於其對被告乙○○之財產強制執行無效果時，給付上開金額
    ，為有理由，應予准許。另原告依消費借貸契約及連帶保證
    契約之約定請求被告連帶給付13萬5,998 元，及自97年10月
    17日起至清償日止，按週年利率3.81% 計算之利息，暨自97
    年11月18日起至清償日止，逾期在6 個月以內者，按上開利
    率10% ，逾期超過6 個月者，按上開利率20% 計算之違約金
    ，亦有理由，應予准許之。
據上論結，原告之訴為有理由，依民事訴訟法第385 條第1 項前
段、第78條、第85條第1 項但書、第2 項，判決如主文。
中    華    民    國    99    年    10    月    29     日
                  民事第三庭  審判長法  官  王本源
                                    法  官  施月燿
                                    法  官  林尚諭
以上正本證明與原本無異。
如對本判決上訴，應於判決送達後20日內向本院提出上訴狀；若
委任律師提起上訴者，應一併繳納上訴審裁判費，否則本院得不
命補正逕行駁回上訴。
中    華    民    國    99    年    11    月    1     日
                                    書記官  吳華瑋

司法院資訊處製作；財團法人民間司法改革基金會備份。
